臺灣澎湖地方法院刑事判決　　　　　　　　　　　　　　　九十二年度訴字第五號
　　公　訴　人　臺灣澎湖地方法院檢察署檢察官
　　被　　　告　甲○○
右列被告因貪污案件，經檢察官提起公訴（九十年度偵字第二六號），本院判決如左
：
    主  文
甲○○依據法令從事公務之人員，經辦公用工程，收取回扣，處有期徒刑伍年陸月。
褫奪公權伍年。所得財物新臺幣肆萬柒仟元應予追繳沒收，如全部或一部無法追繳時
，以其財產抵償之。
    事  實
一、甲○○自民國八十七年三月一日起，擔任澎湖縣湖西鄉（下稱湖西鄉）鄉長至今
    ，主管鄉公所公用工程招標及發包事務，為依據法令從事公務之人員。其於八十
    九年二月二十四日，辦理澎湖縣湖西鄉「尖山社區涼亭興建工程」（下稱本件工
    程）公開招標第一次開標時，將應嚴守秘密之工程底價訂定為新臺幣（下同）九
    十四萬五千元，開標結果，因廠商出價均不在底價以內，無法決標。甲○○明知
    該工程預算金額僅為九十四萬五千一百八十元，底價無法再行提高，參考廠商第
    一次出價情形，第二次招標之底價也不可能降低，否則工程將無法順利發包，竟
    基於洩漏國防以外之秘密以收取工程回扣之犯意，於同年二月二十四日至三月十
    三日間之某日，在澎湖縣湖西鄉某處，將上開工程所訂定之底價洩漏給「宏吉土
    木包工業」負責人盧火炎，並與之議定如順利得標，應交付總工程款百分之五扣
    除零頭後之四萬七千元作為回扣。甲○○於八十九年三月十三日，因公外出，乃
    授權不知情之鄉公所秘書庚○○代為訂定相同之工程底價並主持第二次開標，盧
    火炎果真出價九十四萬五千元投標，並以平底價之金額得標，盧火炎即自澎湖縣
    第二信用合作社活期儲蓄存款帳戶內提領現金十四萬元，並於次日在澎湖縣湖西
    鄉某處，按照議定金額，將其中四萬七千元交付甲○○。盧火炎並於自己記事本
    第一頁、第三頁內，分別記載「尖山涼亭」、「支出十四萬」、「鄉長四萬七千
    」、「三月十四日」、「九十四萬五千元」等關鍵字樣，以備日後考察。後因澎
    湖縣政府政風室經民眾檢舉，認有洩漏底價情形，遂移送臺灣澎湖地方法院檢察
    署偵辦，由檢察官開立搜索票，搜索扣押盧火炎前開記事本，因而查知上情。
二、案經法務部調查局澎湖縣調查站（下稱調查站）報請臺灣澎湖地方法院檢察署檢
    察官偵查起訴。
    理      由
壹、論罪科刑部分：
一、訊據被告甲○○矢口否認有上開犯行，辯稱：其並未洩漏底價，更未收取回扣，
    否則第一次開標就應該決標，而且第二次開標之底價，係由秘書庚○○核定，其
    根本無從洩漏，至於盧火炎記事本之記載，盧火炎已經言明與其無關，不能作為
    不利之事證云云。惟查：
（一）被告自八十七年三月一日起，擔任澎湖縣湖西鄉鄉長至今，主管鄉公所公用工
      程招標及發包事務，鄉公所於八十九年二月二十四日，辦理本件工程第一次開
      標，該工程預算金額為九十四萬五千一百八十元，被告將底價訂定為九十四萬
      五千元，開標結果，因廠商出價均不在底價以內，無法決標，鄉公所遂於同年
      三月十三日辦理第二次開標，此次被告因公外出，授權由鄉公所秘書即案外人
      庚○○核定相同之底價，並由「宏吉土木包工業」以平底價金額決標之事實，
      業據被告自承在卷，並經證人庚○○、盧火炎證述屬實，且有開標紀錄表、底
      價表、標單附卷可憑，自堪認定（見九十年偵字第二六號卷 (二)第五頁、一
      四頁、八四頁、八五頁、八八頁、一五三頁，本院卷第三五頁、一一四頁）。
（二）「宏吉土木包工業」標得前開工程同日，負責人盧火炎即自澎湖縣第二信用合
      作社活期儲蓄存款帳戶中，提領現金十四萬元，又在自己之記事本第一頁、第
      三頁內，分別記載「尖山涼亭」、「支出十四萬」、「鄉長四萬七千」、「三
      月十四日」、「九十四萬五千」等關鍵字樣，以備日後考察等事實，為被告所
      不爭執（本院卷第三九Ｏ頁），並經證人盧火炎證述無誤（見八十九年他字第
      二七號卷第一九一頁），且有澎湖縣第二信用合作社對帳單在卷可查（見九十
      年偵字第二六號卷 (二)第九五頁），復有該記事本扣案可證（置放卷外），
      亦堪認定。
（三）盧火炎前開記事本，係在盧火炎不知情之下，突遭偵查機關持搜索票查扣，有
      搜索票、搜索扣押筆錄可憑（見八十九年他字二七號卷第一六八頁、一七六頁
      ），足認該記事本應屬盧火炎本於真意作成，並無預見將遭查扣而有陷害他人
      等特殊目的。又記事本記載內容當中，有關「尖山涼亭」、「支出十四萬」、
      「九十四萬五千」等字樣，分別與本件工程名稱、得標金額、得標日提領金額
      相符，顯見記事本係盧火炎專為本件工程事項所為紀錄，且記載內容與事實相
      符。而經偵查機關以證人身分訊問盧火炎，有關記事本中「鄉長四萬七千」之
      記載，究何所指？盧火炎證稱：因本件工程，有支付稱為「鄉長」之人四萬七
      千元等語（見八十九年他字第二七號卷一九一頁），被告對於盧火炎上開證詞
      並無不同意見（本院卷第四六三、四六四頁），參酌記事本所載內容與事實相
      符，已如前述，該部分記載又緊連「尖山涼亭」、「支出十四萬」、「九十四
      萬五千」等節。準此，交互比對以上事證結果，盧火炎因標得本件工程，而為
      此提領現金十四萬元，並將其中四萬七千元，交付盧火炎稱之為「鄉長」之人
      ，其支付日期，依記事本第三頁記載，應為三月十四日之事實，即堪認定。
（四）本件工程收受盧火炎四萬七千元之「鄉長」，盧火炎雖一再證稱即為案外人鄭
      麗水云云，並聲稱有時稱呼鄭麗水為「鄉長」，因鄭麗水共同進行本件工程，
      而分配四萬七千元利潤並記載於記事本云云（見八十九年他字第二七號卷第一
      九一頁）。然查：
    (1)調查站於八十九年十一月十五日搜索並訊問盧火炎時，因盧火炎上開陳述，又
      於同一時間，立刻找來鄭麗水訊問相關詳情，鄭麗水當場證述略稱：雖與盧火
      炎共同施作本件工程，但盧火炎向來均稱其為「長仔」、「水仔」，在二人往
      來帳目上，亦均將之記載為「長」或「水」，其雖參選過村長，但未參選過鄉
      長，盧火炎從未稱其為「鄉長」等語（見八十九年他字第二七號卷第一九三頁
      ）
    (2)檢察官於九十一年十一月十六日訊問鄭麗水，鄭麗水證稱：在調查站所言均屬
      實，但盧火炎曾開玩笑稱其為「鄉長」，至於盧火炎帳目是否記載其為「鄉長
      」，並不清楚等語（見九十年偵字第二六號卷(一)第一四四頁）
    (3)調查站、檢察官於九十一年十二月十八日再次訊問鄭麗水，鄭麗水均證稱：盧
      火炎平常均稱呼其名字或「長仔」之綽號，曾經開玩笑叫過「鄉長」，本件工
      程為盧火炎自己完成，與其完全沒有關係，其絕未收受本件工程之四萬七千元
      等語（見九十年偵字第二六號卷(二)第七一頁、七六頁）。
    (4)觀察鄭麗水前後證詞，究竟鄭麗水有無被稱呼過「鄉長」？有無參與本件工程
      ？鄭麗水或者出於與盧火炎之長期合作情誼，或者出於記憶之問題，答覆不盡
      一致。但本件之重點僅在於鄭麗水有無因本件工程收受盧火炎四萬七千元，並
      不在於鄭麗水是否參與工程或其稱呼如何，對於此項重點，鄭麗水則始終堅稱
      ：並未因本件工程收受四萬七千元等語。對此部分證詞，檢察官於九十一年十
      二月三十一日命盧火炎、鄭麗水當庭對質，盧火炎當場無言以對（見九十年偵
      二六號第二卷一五二頁）。而鄭麗水基於與盧火炎之情誼，經過反覆訊問，已
      明知此部份證詞對於盧火炎不利，如非真實，斷無如此陳述之理。況且，鄭麗
      水如果因工作獲得報酬，經過反覆訊問後，必然能夠有所回憶，也絕無隱瞞之
      必要，顯見鄭麗水確實不曾因本件工程獲取四萬七千元。因而，盧火炎因本件
      工程支出四萬七千元給「鄉長」，該名「鄉長」並非鄭麗水，甚為明確。
（五）盧火炎因本件工程交付四萬七千元給「鄉長」，「鄉長」是否即為被告，相關
      事證如下：
    (1)澎湖縣湖西鄉公所自八十八年十二月間起至八十九年三月為止，短期內經辦之
      二十二件工程中，有六件平底價決標，四分之三以上底價與決標金額相距不超
      過百分之一等情，業據澎湖縣政府政風室查證明確，有卷內澎湖縣政府政風室
      八十九年四月二十五日八九府政預字第Ｏ四二九號函及附件可證（見八十九年
      他字第二七號卷第一頁）。由於底價屬機密事項，涉及契約內容、預算數額、
      成本、市場行情、定底價者對數字之使用習性等諸多廠商不能掌握之事項，其
      中又有畸零數之取捨問題，如為巧合，比例不可能如此之高。因此，除該等工
      程中至少部分洩漏底價外，並無其他合理解釋。（本件以外之鄉公所其餘可疑
      工程發包，究竟何者洩漏底價？何者為單純巧合？因欠缺其他證據可資區別，
      無從為不利被告之確信心證，故均不認定有洩密事實，詳後述）
    (2)底價之訂定，屬於採購機關首長之職權，政府採購法第四十六條第一項定有明
      文。澎湖縣湖西鄉公所訂定底價之程序，即按照上述規定，由承辦人依據預算
      書及採購預算書之記載，記明預算金額及預估金額後，經課長轉交鄉長核定後
      密封一節，為被告所自承在卷，並經證人即湖西鄉公所技士劉人福、課長陳天
      送、洪江鎮證屬屬實（見九十年偵字第二六號卷 (一)第一九二頁、卷 (二)第
      一三一頁、一四三頁）。因此，除身為澎湖縣湖西鄉長之被告外，在通常情形
      ，其他下屬至多僅能得知底價之概略範圍（以本件工程而言，預算金額與預估
      金額相距二十餘萬元），無法精確得知底價數額。而湖西鄉公所經辦工程洩漏
      底價一事，屬於存在相當時間之狀況，被告依其地位，自屬明知此一狀況，且
      有權輕易予以防杜，但未見被告有所作為，使此一可疑狀況持續發生，被告又
      為底價之最終核定者，並屬唯一精確知情者，以六件平底價決標之情形而言，
      被告即為洩漏鄉公所工程底價之人，應堪認定。
    (3)本件工程預算金額為九十四萬五千一百八十元，於八十九年二月二十四日第一
      次開標時，被告將底價定為九十四萬五千元，因廠商出價均高於此一金額，因
      而流標，已如前述。第二次招標時，在使工程順利發包之前提下，受限於預算
      數額，底價不可能提高，參考第一次廠商投標金額，底價又難以降低，故第二
      次招標之底價應不會變動。且按照傳統公務倫理，於此情形下，被告授權下屬
      核定底價時，即可能口頭告知底價金額，縱然下屬自行核定，亦不致更動被告
      第一次核定之底價，甚而可能口頭另向被告有所請示。因而，本件工程於八十
      九年三月十三日第二次開標時，被告雖因公外出，授權由鄉公所秘書庚○○核
      定底價，但被告仍然明知工程底價，亦可認定。
    (4)本件工程由盧火炎得標，盧火炎並因本件工程支付「鄉長」之人四萬七千元，
      該四萬七千元，如果為合法款項，盧火炎大可堂堂正正予以說明，不必如前述
      捏稱友人鄭麗水收受款項云云，為了自己之合法地位，更應於偵查機關反覆訊
      問過程中適時釐清真相，但盧火炎卻捨此不為。準此，該四萬七千元，應為非
      法款項，當屬無誤。
    (5)被告為澎湖縣湖西鄉鄉長，湖西鄉公所於八十八年十二月至八十九年三月經辦
      之部分工程中，決標金額與被告訂定之底價經常相同或甚為接近，可認有洩漏
      底價之情形，而被告依其身分地位單獨精確掌握底價，應即為洩漏底價之人，
      在本件工程當中，被告明知底價金額，開標結果，果由盧火炎以之平底價得標
      ，盧火炎即於得標當日，提領現款十四萬元，並交付四萬七千元不法款項給「
      鄉長」，再於記事本上記載「尖山涼亭」、「支出十四萬」、「鄉長四萬七千
      」等字樣，卻始終無法合理交代「鄉長四萬七千」之來龍去脈等情，均已認定
      如前。綜合以上事證，本件工程有洩漏底價之事實，盧火炎得知底價後以平底
      價得標，再將四萬七千元回扣交付被告，作為被告洩漏底價之對價等情，應堪
      認定。
（六）對於被告有利之證據不採納之理由如下：
    (1)被告辯稱：本件工程如有弊端，第一次招標就應發生，但第一次招標並未決標
      ，據此反面推論工程並無弊端云云。但第一次招標未能決標之合理原因甚多，
      可能為被告等人尚未萌生犯意；可能為廠商之間尚無默契；可能為被告等人希
      望透過第一次招標程序，了解可能參與投標廠商之背景，以決定後續對應方式
      等情，不一而足。故第一次招標未能決標，不能推論工程即無弊端，被告上述
      辯解，殊無足採。
    (2)證人庚○○證稱：本件工程第二次招標底價為其所核定，並由其主持開標等語
      （本院卷第一一四頁）。被告遂據此辯稱無從洩漏底價云云。但被告有無洩漏
      底價獲取回扣，與被告是否參與第二次招標底價之核定，並無必然關聯。有關
      被告經由第一次招標程序，得以掌握第二次招標底價並予以洩漏之事實，業已
      敘明理由如前，故證人庚○○上述證詞，不足以推翻被告犯行。
    (3)證人盧火炎雖證稱：本件工程投標前不知底價金額，亦未交付回扣，平底價是
      因為單價分析良好，四萬七千元是交給鄭麗水云云。然而，證人盧火炎如果就
      此部分為相反陳述，即涉及貪污治罪條例中之交付賄賂罪嫌，故已有故為不實
      陳述之動機。所證上情，又與事證不符，業已論斷如前，自不能作為有利被告
      之事證。至盧火炎其餘所述不直接涉及自己罪嫌之其他部分，如與事證相符，
      自得採為不利被告之證據，附此敘明（最高法院二十一年上字第五九一號判例
      ）。
（七）按認定犯罪事實所憑之證據，並不以直接證據為限，即綜合各種間接證據，本
      於推理作用，為其認定犯罪事實之基礎，仍非法所不許；而無論直接或間接證
      據，其為訴訟上之證明，須於通常一般之人均不致有所懷疑，而得確信其為真
      實之程度者，始得據為有罪之認定，倘其證明尚未達到此一程度，而有合理之
      懷疑存在時，即應為無罪之判決，最高法院二十七年滬上字第六四號、七十六
      年臺上字第四九八六號著有判例。本件關乎公用工程回扣收受問題，因交付與
      收取回扣雙方均構成犯罪，本質上犯罪行為勢必保密進行，事後亦難取得自白
      ，不易取得直接證據證明。但因事涉重典，以間接證據推論時，仍應審慎注意
      上述證據法則，以一般人均不致有合理之可疑存在時，始能為不利被告之認定
      。本院為求慎重，就本件核心事實之：「被告有無洩漏工程底價收取四萬七千
      元回扣」一節，以反面推論方式，再次回顧全案事證如下：
    (1)盧火炎是否可能根本沒有支出四萬七千元？不可能，因為盧火炎始終表明確實
      支出四萬七千元，且帳戶顯示盧火炎提款十四萬元，盧火炎記事本上又將十四
      萬元與四萬七千元緊接記載，所以有此項支出無誤，並無合理可疑存在。
    (2)盧火炎支出四萬七千元是否可能與本件工程無關？不可能，因為盧火炎曾經表
      示是因為本件工程支出，且根據盧火炎記事本記載，四萬七千元支出是記載在
      尖山涼亭之下，所以可以確認與工程有關，亦無合理可疑存在。至於盧火炎日
      後有不同說辭，應該是為了畏罪撇清全案關聯性所言。
    (3)盧火炎支出四萬七千元是否可能是交給鄭麗水？不可能，因為盧火炎自己說錢
      是給了「鄉長」，但鄭麗水與「鄉長」之稱呼，沒有客觀上的聯繫，而且鄭麗
      水也否認收受這筆錢，鄭麗水如果確實收受，更沒有否認的理由，所以此部份
      事實也無合理可疑存在。
    (4)盧火炎四萬七千元支出是否可能是合法支出？不可能，如果是合法支出，盧火
      炎大可說出支出原因與對象，不必編造一大堆謊言，於反覆受訊問過程中，亦
      應適時澄清真相，維護自己權益，所以也無合理可疑存在。
    (5)盧火炎四萬七千元支出是否可能給了被告以外的鄉公所其他人？不可能，因為
      盧火炎寫的就是「鄉長」，而且鄉公所以外的其他人絕對不敢被人稱為鄉長，
      從本件工程前後時段鄉公所工程發包情況來看，底價經常與決標價相同或逼近
      ，鄉長難脫干係，在本件工程中，鄉長實際上又為可能得知底價之極少數人其
      中之一，所有證據都指向鄉長，無法懷疑是鄉公所內的其他人。
    (6)盧火炎交付四萬七千元給被告是否可能與洩漏底價的回扣無關？不可能，因為
      根據以上所述，盧火炎是因為本件工程支出四萬七千元，由得知底價之被告收
      受，盧火炎又剛好平底價得標，所以除了被告洩漏底價換取四萬七千元回扣以
      外，沒有辦法作其他合理的想像。
    (7)根據以上六點，以一般正常人之觀點，對於「被告有無洩漏底價收取四萬七千
      元回扣」之核心事實，應無合理之可疑存在，至於其他憑空想像之無限可能，
      不在法院反覆追尋之範圍，上開核心事實，應可確信其發生。
（八）綜上所述，被告所為辯解，無非推諉卸責之詞，不足採信，本件事證明確，被
      告犯行足堪認定，應予依法論科。
二、查被告為澎湖縣湖西鄉鄉長，為依據法令從事公務之人，核其經辦公用工程洩漏
    工程底價收受回扣之行為，係犯刑法第一百三十二條第一項洩漏國防以外秘密罪
    、貪污治罪條例第四條第一項第三款經辦公用工程收取回扣罪。又貪污治罪條例
    第四條第一項第三款之經辦公用工程收取回扣罪，為同條例同條項第五款之違背
    職務收受賄賂罪、同條例第六條第一項第四款違背職務圖利罪之特別規定（最高
    法院九十三年度臺上字第七一五號判決），故被告洩漏底價使盧火炎標得工程進
    而收取回扣之行為，雖同時符合前開收賄罪、圖利罪之犯罪構成要件，但既已論
    以收取回扣罪，即無再論以其餘二罪之餘地。再被告洩漏工程底價以收取回扣，
    所犯洩密及收取回扣二罪，有方法結果之牽連關係，應從一重之貪污治罪條例第
    四條第一項第三款之罪處斷。公訴人雖未於起訴法條論以被告涉犯洩密罪，然於
    起訴事實中已提及被告將抵標洩漏於廠商之犯行，且此部份犯行亦與起訴之收取
    回扣犯行有牽連犯之裁判上一罪之關係，故本院自得併予審究。另被告收取之回
    扣金額為四萬七千元，情節應屬輕微，應依同條例第十二條第一項規定，減輕其
    刑。爰審酌被告並無前科，有臺灣高等法院被告全國前案紀錄表附卷可稽，素行
    尚佳，其擔任鄉長職務，不思為鄉民謀求福利，奉公守法，反而貪求自己私利，
危害公務機關應有之廉潔性，且難免影響工程之品質，但姑念其犯罪所得不高，
    因而綜合上情，並考量被告犯罪手段、生活狀況、智識程度、犯罪後態度等一切
    情狀，量處如主文所示之刑，並依法諭知褫奪公權五年，以示懲儆。又被告犯本
    罪所得財物四萬七千元，應予追繳沒收，如全部或一部無法追繳時，以其財產抵
    償之。
貳、不另為無罪諭知部分：
一、公訴意旨另略以：甲○○為湖西鄉鄉長，負責綜理該鄉事務；盧再協（另案被告
    ，所涉貪污犯行業經台灣高等法院高雄分院以九十一年上訴字第一一九二號判決
    有期徒刑十年確定）為湖西鄉鄉公所課員，負責總務工作；李宗榮（另案被告，
    所涉貪污犯行業經台灣高等法院高雄分院以九十一年上訴字第一一九二號判決有
    期徒刑十年確定）則係湖西鄉民代表，均係依據法令從事公務之人員。蔡長命（
    另案被告，所涉貪污犯行業經台灣高等法院高雄分院以九十一年上訴字第一一九
    二號判決有期徒刑三年確定）係澎湖縣湖西鄉○○段（下稱湖西段）第一三六一
    地號土地共有人蔡牡丹之子，乙○○（原名許有前，另案被告，所涉貪污犯行業
    經台灣高等法院以九十二年上訴字第一一六八號判決無罪確定）則為湖西段第一
  三五九地號土地所有權人許開通、許德琨、許德瑾、許龍哲之代理人。緣湖西鄉
    公所（含代表會）為興建行政大樓需要遷建用地，由甲○○基於概括之犯意，指
    派盧再協負責承辦該大樓興建及購地等公用工程業務，嗣於民國八十八年一月間
    ，甲○○、盧再協突選定湖西段第一三五九、一三六一地號土地作為興建用地，
    並以價購方式取得上開兩筆土地，而由鄉公所組成「興建行政大樓地價查估小組
    」，由甲○○擔任該小組召集人，盧再協擔任執行祕書，而將此購地訊息委託乙
    ○○轉達第一三五九地號土地所有權人許開通、許德琨、許德瑾、許龍哲，至第
    一三六一地號土地之所有權人，除蔡牡丹及蔡陳英居住澎湖縣外，其餘共有人陳
    秋山、陳江重、鍾陳彩蓮、戊○○及己○○則均居住高雄市，甲○○竟與盧再協
    均藉經辦此項購地等公用工程業務之機會，共同意圖為自己不法所有，先由甲○
    ○指示盧再協出面與李宗榮、蔡長命及乙○○商議，由湖西鄉公所就前述地號土
    地作價每坪二萬元，而地主實拿一萬三千五百元，差價六千五百元作為回扣，乃
    分別商請知情具犯意聯絡之蔡長命，轉告居住高雄市之第一三六一地號其他共有
    人，及知情亦具犯意聯絡之乙○○處理第一三五九地號土地，蔡長命即透過居住
    高雄市之丁○○轉達湖西鄉公所以每坪一萬三千五百元購地之訊息，甲○○、盧
    再協旋假意於八十八年三月二十九日召開之購地協調會，由甲○○擔任主席，盧
    再協擔任紀錄，該會中湖西鄉公所乃與蔡牡丹、蔡陳英、許開通等人作成以每坪
    二萬元購買之協議，嗣該購地案經鄉民代表會審議通過，並附帶決議增購同地段
    一三五五地號之土地後，同年十一、十二月間，丁○○攜帶戊○○、己○○及陳
    江重之印章，鍾陳彩蓮之子鍾強攜帶其母及陳秋山之印章前來湖西鄉公所，在土
    地買賣同意書、土地買賣契約書及土地所有權移轉契約書上蓋用印章；乙○○為
    賺取回扣，亦分別使許開通、許德琨、許德瑾、許龍哲等人在土地買賣同意書、
    土地買賣契約書及土地所有權移轉契約書上蓋用印章。迨八十九年三月間，將辦
    理該一三六一地號土地所有權移轉及撥付購地款時，甲○○、盧再協再行囑附李
    宗榮及蔡長命務必與陳秋山等地主商定有關回扣款之事，李宗榮及蔡長命乃相偕
    前往高雄市與陳秋山、陳江重、鍾陳彩蓮、鍾強及丁○○等人商議回扣款之事，
    蔡長命當場介紹李宗榮為湖西鄉鄉民代表，係代表「鄉公所」前來，李宗榮即當
    面表明本件土地買賣，公所作價每坪二萬元，地主實拿一萬三千五百元，此價錢
    是湖西鄉最好的，其與鄉公所承辦人出力很多始促成買賣，每坪六千五百元的差
    價要作為公所回扣等情，陳秋山等人均表同意。嗣鄉公所為辦理該筆土地所有權
    移轉事宜，李宗榮又偕同蔡長命於同年三月二十一日前往高雄市向陳秋山等人拿
    取印鑑及印鑑證明等過戶文件，鄉公所並於同年三月底辦妥所有權移轉登記。因
    地主蔡陳英部分之回扣款一直未商議確定，蔡長命乃通知蔡陳英之女蔡玉美返回
    澎湖商議回扣款之事及領取購地款之支票，蔡玉美於同年四月五日上午前去蔡長
    命位在湖西鄉湖西村五二號住處，蔡長命並通知李宗榮前來，李宗榮即對蔡玉美
    表示：這筆土地能買賣成交是其等打拼來的，伊等也可找其他土地，每坪二萬元
    ，市價也沒那麼高等情，而要求蔡玉美交付每坪六千五百元之差價，惟蔡玉美認
    為買賣契約所訂價金既是每坪二萬元，且政府機關亦不應收取回扣而予拒絕，嗣
    幾經折衝商議，最後以十萬元成交，李宗榮及蔡長命並在甲○○、盧再協知情下
    ，二人一同前往鄉公所領取購地款支票，雙方再返回蔡長命前開住處，蔡玉美交
    付十萬元給李宗榮，李宗榮始將支票交給蔡玉美。而蔡長命亦按蔡玉美之價碼，
    於翌（六）日在湖西村九二之一五號李宗榮住處，交付十萬元給李宗榮。至於陳
    秋山、陳江重及鍾陳彩蓮，則於收到蔡長命郵寄之購地款支票後，於同年月十四
    日，依事前之約定，各將每坪六千五百元之回扣款，共計十二萬六千五百元，匯
    入李宗榮設在湖西郵局○○四九三一帳號之帳戶。至第一三五九地號土地部分，
    則待土地移轉登記完畢後，於八十九年二月一日乙○○明知僅能賺取事先已約定
    之五十萬元酬勞，猶代理許開通、許德琨、許德瑾、許龍哲等人領取一千二百二
    十九萬三千八百元之購地公庫支票並交付許開通等人後，由許開通等人扣除其等
    與乙○○約定之賣價八百萬元，交付回扣四百二十九萬三千八百元現金予乙○○
    ，再由乙○○扣除五十萬元酬勞，將餘款三百七十九萬元交付盧再協及李宗榮等
    人朋分，因認被告甲○○所為，涉與盧在協、李宗榮、蔡長命、乙○○等人共犯
    貪污治罪條例第四條第一項第三款之罪嫌等語。
二、公訴人認被告甲○○涉犯前揭犯行，就：
  (1)湖西段一三六一地號土地收取回扣部分：係以另案（即本院九十年度重訴字第二
    號、高雄高分院九十一年度上訴字第一一九二號）被告蔡長命、李宗榮、盧再協
    等人之供述，證人鍾強、陳淑美、陳蘇梅、陳秋山、鍾陳彩蓮、丁○○、陳江重
    、蔡玉美、蔡陳英等人之證詞，及卷附之土地登記簿謄本、盧再協內部簽呈、購
    地協調會紀錄、購地公告、遷建計劃書、地價查估小組會議紀錄等件，及一三六
    一號土地各地主之土地買賣契約書、湖西鄉公所支出傳票、購地印領清冊、李宗
    榮郵局存簿、匯款單，以及法務部調查局澎湖縣調查站所製作之通訊監察譯文等
    為據。
  (2)湖西段一三五九號地號土地收取回扣部分，係以另案被告蔡長命、乙○○（乙○
    ○被訴貪污案件，即本院九十一年度訴字第八０號、高雄高分院九十二年度上訴
    字第一一六八號）等人之供述，及卷附之土地登記簿謄本、盧再協內部簽呈、購
    地協調會紀錄、購地公告、遷建計劃書、地價查估小組會議紀錄等件，及一三五
    九號土地各地主之土地買賣契約書、委任契約書、湖西鄉公所支出傳票、購地印
    領清冊等為據。
三、按犯罪事實應依證據認定之，無證據不得認定犯罪事實；又不能證明被告犯罪者
    ，應諭知無罪之判決，刑事訴訟法第一百五十四條第二項、第三百零一條第一項
    各有明文。又事實之認定，應憑證據，如未能發現相當證據，或證據不足以證明
    ，自不能以推測或擬制之方法，為裁判基礎（最高法院四十年台上字第八六號判
    例參照）。且認定犯罪事實所憑之證據，雖不以直接證據為限，間接證據亦包括
    在內，然而無論直接證據或間接證據，其為訴訟上之證明，須於通常一般之人均
    不致有所懷疑，而得確信其為真實之程度者，始得據為有罪之認定，倘其證明尚
    未達到此一程度，而有合理之懷疑存在而無從使事實審法院得有罪之確信時，即
    應由法院為諭知被告無罪之判決（最高法院七十六年台上字第四九八六號判例參
    照）。訊據被告甲○○堅決否認有前開被訴共同經辦公共工程收取回扣之貪污犯
    行，辯稱：澎湖縣湖西鄉公所洽購土地興建行政大樓，係歷任鄉長重要工作之一
    ，被告就任鄉長之後，所找之數筆土地，不是因地點不宜，即是因土地所有人不
    願出售，或因無法辦理繼承，不得已而放棄，最後再選定湖西段一三五九、一三
    六一、一三五五號土地，協調購買，故湖西鄉公所購買湖西段一三五九、一三六
    一地號土地，完全依照法定程序辦理，被告絕無與李宗榮、盧再協、蔡長命、乙
    ○○等人共同向地主索取購地回扣之情事，本件並無任何證據顯示被告有指示李
    宗榮、盧再協、蔡長命、乙○○等人向地主收取回扣，亦無證據證明被告有分到
    回扣，況乙○○部分業經高雄高分院判決無罪確定，足證乙○○並未向地主收取
    回扣，更不可能將回扣分給被告等語。
四、關於湖西段一三六一地號土地收取回扣部分，經查：
  (1)有關另案被告盧再協、李宗榮等人如何利用湖西鄉公所購地興建辦公大樓之機會
    ，由湖西鄉公所作價每坪二萬元，地主實拿一萬三千五百元，趁機向系爭一三六
    一號土地之地主收取每坪六千五百元之回扣，如何透過另案被告蔡長命與住居於
    高雄之地主陳秋山等人聯繫，並取得其等同意，惟因地主蔡陳英之女兒蔡玉美反
    對，如何與蔡玉美交涉而取得以十萬元成交作為回扣價碼，而蔡長命亦按照蔡玉
    美之價碼給付十萬元之回扣予李宗榮，以及地主陳秋山、陳江重、鍾陳彩蓮領得
    購地款後，如何將每坪六千五百元計算之十二萬六千五百元之回扣款匯入李宗榮
    之帳戶等情，業據另案被告蔡長命於偵查及本院審理本院九十年度重訴字第二號
    、高雄高分院審理九十一年度上訴字第一一九二號案件時供述明確，核與證人鍾
    強、陳淑美、陳蘇梅、陳秋山、鍾陳彩蓮、丁○○、陳江重、蔡玉美、蔡陳英於
    上開案件偵查及審理時之所證相符，復有土地登記簿謄本、盧再協內部簽呈、購
    地協調會紀錄、購地公告、遷建計劃書、地價查估小組會議紀錄等件，及一三六
    一號土地各地主之土地買賣契約書、湖西鄉公所支出傳票、購地印領清冊、李宗
    榮郵局存簿、匯款單等證物附卷可佐，堪以認定。而另案被告盧再協、李宗榮、
    蔡長命亦因上開犯行經高雄高分院分別判處有期徒刑十年、十年、三年確定一情
    ，亦有高雄高分院九十一年度上訴字第一一九二號判決書在卷可憑。
  (2)綜觀另案被告盧再協、李宗榮、蔡長命等人在他案偵查及審理時（包括：澎湖地
    檢署八十九年他字第七七號、八十九年偵字第三九七、四０二號案件，本院九十
    年度重訴字第二號刑事案件）時所述，其等曾數次提及被告甲○○出面參與本件
    購地事宜者，茲臚列如下：
  另案被告蔡長命供稱：「（問：當初是何人找你要買土地？）當初是湖西鄉長找
    我媽媽談該筆土地之事，我媽媽因年紀大了，她問我的意見，我與鄉長有通電話
    ，我告訴他目前在工作沒空，改天再談，後來經過數日鄉公所總務盧再協及鄉代
    表李宗榮去我家談該筆土地買賣之事」（八十九年他字第七七號偵卷第六十三頁
    ）、「（問：鄉公所買你媽媽有三分之一持分一三六一地號土地最初何人跟你洽
    談買賣事宜？）鄉長及總務有去我家找我媽媽談買土地的事，我不在家，我媽媽
    打電話告訴我。」（八十九年度偵字第三九七號偵卷第九十三頁）、「（問：鄉
    長與總務盧再協去找你媽媽表示要購買這塊土地在何時？）八十八年一月間，他
    們第一次來我不在家，但我媽媽有打電話跟我聯絡，告訴我這個事情」（八十九
    年度偵字第三九七號偵卷第二三七頁）、「（問：這件事全部過程湖西鄉是誰和
    你接洽？）剛開始鄉長和我媽媽接洽，因為當時我不在家，我媽媽告訴我說鄉公
    所說要遷建鄉公所要購地」（本院九十年度重訴字第二號卷，九十年八月二日訊
    問筆錄）、「... 在開協調會之前，鄉長及盧再協找過我母親，當時我不在場。
    開協調會之前，李宗榮有和我們接觸過一次，但是只說土地要不要賣，並沒有說
    到價錢。鄉公所的人並沒有告知我土地的價格，是李宗榮告訴我們的... 」（本
    院九十年度重訴字第二號卷，九十一年一月二十四日訊問筆錄）等語。
  另案被告李宗榮供稱：「（問：鄉公所要購買湖西鄉○○段一三五九及一三六一
    號土地，你有出面與蔡長命及乙○○協調購地事宜？）是的。（問：為何是你出
    面協調？）因為是同村且我是民意代表，鄉長就叫我出去協調地主。」（八十九
    年他字第七七號偵卷第七十頁）、「（問：為何是你們二人去高雄跟地主談鄉公
    所購買土地的事情？）我去開代表會，鄉長跟我說，蔡長命跟高雄地主不熟，要
    我陪他過去。（問：是盧再協要你跟蔡長命去高雄跟地主談土地買賣之事？）我
    記得好像是鄉長」（八十九年度偵字第三九七號偵卷第二九二頁）等語。
  另案被告盧再協供稱：「（問：是你叫李宗榮與蔡長命去高雄向地主談土地買賣
    事宜？）沒有，一三五九及一三六一土地是李宗榮介紹的，我有叫他去找一三五
    五地主商談，他是跟鄉長一起去的」（八十九年度偵字第三九七號偵卷第二九八
    頁）等語。
    是由以上三名另案被告之供述，若認全係屬實，充其量僅能證明湖西鄉公所在價
    購系爭一三六一號土地之前，被告甲○○曾前往地主蔡牡丹家中表示湖西鄉公所
    購地之意願，以及之後曾命李宗榮陪同蔡長命去高雄跟地主協調，惟盧再協等三
    人並未提及被告甲○○曾指示盧再協、李宗榮、蔡長命等三人或與其等謀議要向
    地主索取每坪六千五百元之回扣，故檢察官於起訴書所認定之「甲○○竟與盧再
    協均藉經辦此項購地等公用工程業務之機會，共同意圖為自己不法所有，先由甲
    ○○指示盧再協出面與李宗榮、蔡長命及乙○○商議，由湖西鄉公所就前述地號
    土地作價每坪二萬元，而地主實拿一萬三千五百元，差價六千五百元作為回扣，
    乃分別商請知情具犯意聯絡之蔡長命，轉告居住高雄市之第一三六一地號其他共
    有人」、「迨八十九年三月間，將辦理該一三六一地號土地所有權移轉及撥付購
    地款時，甲○○、盧再協再行囑附李宗榮及蔡長命務必與陳秋山等地主商定有關
    回扣款之事，李宗榮及蔡長命乃相偕前往高雄市與陳秋山、陳江重、鍾陳彩蓮、
    鍾強及丁○○等人商議回扣款之事」等犯罪事實，似乏具體證據予以支持。
  (3)另案被告蔡長命雖曾於偵查中供稱：「（問：李宗榮何時地跟你說？）時間我記
    不得，他來我家找我，他說另外二塊地處理好，地主是拿每坪一萬三千五百元，
    其中一筆土地委託「前仔」處理，代價五十萬元，其他的錢給承辦，要我也以這
    方式處理我媽媽共有的土地」、「（問：李宗榮有無跟你說這三筆土地每坪六千
    五百元的差價分給哪些人？）有的，他說承辦人以外，鄉長也有」（八十九年度
    偵字第三九七號偵卷第九十四、九十五頁）等語，然另案被告李宗榮於本院審理
    九十一年訴字第八０號案件時已到庭證稱否認系爭土地有對蔡長命說上述話語（
    見該卷一六七頁）、而蔡長命於該案中審理中又當庭作證推翻前詞（見該卷一六
    八頁，此外，又無其他具體事證足資證明蔡長命與李宗榮間，確有蔡長命所供前
    情，自難遽以另案被告蔡長命前後供述不一之證詞，佐為對被告甲○○不利之認
    定。
  (4)又系爭一三六一土地共有人陳秋山、陳江重、鍾陳彩蓮等三人於取得土地價款後
    ，均分別匯入十二萬六千五百元之回扣款入另案被告李宗榮在湖西郵局之帳戶，
    而地主蔡陳英、蔡牡丹之十萬元回扣則係當場現金交付予李宗榮，已如前述，根
    據另案被告李宗榮供稱：「我收了地主的費用之後，並沒有轉交給其他的人」（
    本院九十年重訴字第二號，第一０五頁）等語，而本件亦無任何明確事證足以證
    明李宗榮所收取之回扣款曾交付予被告甲○○，若被告甲○○確與另案被告盧再
    協、李宗榮等人有收取回扣之犯意聯絡，何以未分得任何款項？此亦與常情有違
    。
  (5)此案開始進入調查程序後，另案被告盧再協曾以電話與證人戊○○、鍾強等人聯
    繫，稱：「我現在就是要洗清我們鄉公所的清白，因為我和鄉長沒有拿到」、「
    這跟我們鄉公所鄉長和我都沒有關係」、「另要從我的立場，我是從鄉長的立場
    來講這個事情」等語，此有卷附之通訊監察譯文可按，是另案被告盧再協有亟欲
    洗脫其與鄉長即本件被告甲○○罪嫌之意固甚為明顯，然任何正常人觸及貪污罪
    案件之調查時，莫不極力撇清自身與該案之間的任何關係，此乃人之常情，若即
    憑此認定兩人間有共犯之關係，亦殊嫌率斷。
五、關於湖西段一三五九地號土地收取回扣部分，經查：
  (1)系爭土地原為證人許開通、許德琨、許德瑾、許龍哲等人共有，以每坪二萬元售
    予湖西鄉公所作為行政大樓遷建用地，並領取一千二百二十九萬三千八百元之購
    地公庫支票等事實，業據證人許開通等人於偵查（八十九年度偵字第三九七號）
    及本院審理九十一年度訴字第八０號案件時證述在卷，並有土地登記簿謄本、土
    地買賣契約書、鄉公所之盧再協內部簽呈、購地協調會紀錄、購地公告、遷建計
    劃書、地價查估小組會議紀錄、支出傳票、公共建設用地價購印領清冊（簡稱地
    價印領清冊）等件附卷可稽，足可認定。
  (2)另案被告乙○○受證人許開通等人委任，出售系爭土地，為系爭土地之代理人及
    與許開通等人約明總價款八百萬元，逾此價款均屬被告所得等情，亦據證人許開
通、許德琨、許德瑾、許龍哲、許德欽（許開通之子）各於偵查中證述在卷（八
    十九年度偵字三九七號第二０七至二一三頁）；又系爭土地賣得價款為一千二百
    二十九萬三千八百元，許開通等人共得八百萬元，其餘四百二十九萬三千八百元
    ，於八十九年二月一日點交予另案被告乙○○部分，亦經證人許開通、許德欽各
    於偵查及本院審理九十一年度訴字第八０號案件時證述明確（八十九年度偵字三
    九七號卷第二０九至第二一一頁，刑事卷第九五、九六頁），足徵另案被告乙○
    ○與地主間，就系爭土地確有仲介關係存在，仲介酬金為系爭土地出售逾八百萬
    範圍以外之金額，亦即賣得高價，傭金亦高，此第一三六一號土地，係地主與另
    案被告李宗榮、盧再協、蔡長命等人議定回扣價額每坪六千五百元尚有不同；雖
    系爭第一三六一號土地之購地部分，另案被告李宗榮、盧再協、蔡長命等人涉有
    收受回扣罪嫌，而經判有罪確定在案，如前所述，惟湖西鄉公所遷建行政大樓所
    需用地之系爭土地、一三六一號土地、一三五五號土地等三筆土地之所有權人各
    自不同，且各自訂約，訂約之時、地、所有權之移轉、價金之取得均有不同，益
    見各土地所有權人立場未必一致，徒以一三六一號土地有回扣之議定與收受，及
    該號土地之地主間之供述與跡證，即推論系爭一三五九號土地亦有相同之違法回
    扣，即屬率斷。
  (3)另案被告蔡長命雖曾於偵查中供稱：「（問：李宗榮何時地跟你說？）時間我記
    不得，他來我家找我，他說另外二塊地處理好，地主是拿每坪一萬三千五百元，
    其中一筆土地委託「前仔」處理，代價五十萬元，其他的錢給承辦，要我也以這
    方式處理我媽媽共有的土地」、「（問：李宗榮有無跟你說這三筆土地每坪六千
    五百元的差價分給哪些人？）有的，他說承辦人以外，鄉長也有」（八十九年度
    偵字第三九七號偵卷第九十四、九十五頁）等語，然另案被告李宗榮於本院審理
    九十一年訴字第八０號案件時已到庭證稱否認系爭土地有對蔡長命說上述話語（
    見該卷一六七頁）、而蔡長命於該案中審理中又當庭作證推翻前詞（見該卷一六
    八頁，此外，又無其他具體事證足資證明蔡長命與李宗榮間，確有蔡長命所供前
    情，自難遽以另案被告蔡長命前後供述不一之證詞，佐為對另案被告乙○○不利
    之認定，更遑論佐為對本件被告甲○○不利之認定。
  (4)另案被告乙○○所供關於其收取四百二十九萬三千八百元之仲介佣金後之支出流
向部分，亦經證人丙○○、黃惠君、蔡文彬、陳金秋、陳金正、許文聰、吳景章
    、陳世正、陳許水蓮、許清順、許鴻寬、許清休等人於本院審理九十一年度訴字
    第八０號案件時庭證述在卷（見該卷第五二、五七、一０一至一０五、一六二至
    一六三頁），此與另案被告乙○○於偵查中所供大致相符，又另案被告乙○○係
    自其姐夫丙○○處得知湖西鄉公所欲購地之資訊，進而與湖西鄉公所接洽等情，
    此為另案被告乙○○一致供述，並經前開證人即另案被告乙○○姐夫丙○○於本
    院審理九十一年度訴字第八０號案件，及本院審理本案時證實在卷，丙○○並證
    述另案被告乙○○有給伊四十五萬元分紅之情（見本院九十一年度訴字第八０號
    卷第五二頁，本院卷 (二）第四五八、四五九頁），故縱令證人丙○○所得四十
    五萬元，非自另案被告乙○○之系爭土地佣金支付，然亦屬另案被告乙○○之交
    付款項，倘如另案被告蔡長命於偵查所供「被告乙○○取得系爭款扣除五十萬元
    ，餘款交予李宗榮、盧再協等人」，則另案被告乙○○於支付丙○○四十五萬元
    後，其所為土地仲介幾無利潤，亦有違常情。至於另案被告乙○○提出之流向數
    額總計與四百二十九萬三千八百元之仲介佣金有所差額，然此或係另案被告乙○
    ○關於佣金支出流向之記憶不周，或有其他支出不便明示，但攸關另案被告乙○
    ○有無如起訴書所載交付李宗榮、盧再協等人三百七十九萬三千八百元（即扣除
    五十萬元後之餘額）部分，未見檢察官提出相關具體事證佐認，自難認檢察官此
    部份之認定與事實相符。況另案被告乙○○所涉貪污犯行，業經高雄高分院以九
    十二年度上訴字第一一六八號以上開理由判決乙○○無罪確定，此有該案判決書
    附卷可佐，足證並無任何直接明確之證據足以證明另案被告乙○○就系爭一三五
    九號土地部分有向地主收取回扣之犯行，當然亦無法認定被告甲○○就此部分有
    任何貪污犯行可言。
六、綜上所述，公訴人就被告涉犯系爭一三六一號土地收取回扣部分所認定之犯罪事
    實，諸多均乏具體證據足以證明，而所舉出之相關證據，亦存在甚多疑點，無從
    使本院得有罪之確信；至於系爭一三五九號土地部分，公訴人連此部份有收取回
    扣之事實尚無法證明，更無從據以推論另案被告乙○○與被告甲○○有何犯意聯
    絡及行為分擔，揆諸前開說明，自不能以首揭貪污治罪條例罪名相繩。此外，復
    查無其他積極證據足資認定被告確有前揭被訴之犯行，惟公訴人認此部份與前開
    論罪科刑部分有連續犯之關係，屬裁判上之一罪，爰不另為無罪之諭知，併此指
    明。
七、另本件起訴書犯罪事實欄第七項雖記載：「八十九年四月間澎湖縣政府政風室接
    受民眾檢舉稱鄉長於該鄉發包每件工程時收取百分之五回扣情事，乃調閱該鄉公
    所自八十八年五月二十七日政府採購法施行以來即如附表所示辦理之工程採購案
    ，查覺自八十八年十二月八日起，該鄉公所所辦理之工程，工程底價與決標價極
    為相近，其底價與決標價之百分比，幾達百分之九十九以上，與政府採購法甫施
    行之前半年所發包之百分比差距甚大（詳如附表所示），其中甚至有六件工程採
    購案有平底價決標之情形，經本署檢察官於同年十一月十五日指揮法務部調查局
    澎湖縣調查站人員，前往位於澎湖縣湖西鄉湖西村九十六之四號「宏吉土木包工
    業」址等地搜索，果搜得盧火炎之記事本上內頁載有「尖山涼亭」、「支出１４
    萬」、「鄉長４７０００」之記載，另查得位於澎湖縣馬公市烏崁里六十三之一
    號「盈泰營造有限公司」所有以澎湖第二信用合作社為付款人，帳號二四九九五
    ─十號，載有「搓圓仔湯」金額５９０００、「２０萬」、「湖西鄉長」及「湖
  西鄉長」、「６００００」等字樣之支票存根等物」等內容，並於起訴書後附上
    附表（即澎湖縣湖西鄉公所採購法執行以來工程發包決標情形比較表）一份，然
    該起訴書內「證據並所犯法條」欄內，就上述事實（除盧火炎部分以外），並未
    記載任何相關證據，經本院當庭訊問蒞庭檢察官有關附表所記載之各項工程是否
    均在本件起訴範圍內，蒞庭檢察官表示無法確定，此部份亦無其他證據提出（見
    本院卷 (二）第三九二、三九三頁）。本院認為起訴書既為如上記載，且所涉犯
    行亦與尖山涼亭部分相同係屬洩密收取回扣，應可認定檢察官之真意係將附表所
    示部分一併列為起訴之範圍，本院自得將此部份認為與尖山涼亭工程部分係連續
    犯之關係而併為審究。但附表內所記載之各項工程除尖山涼亭部分外，未見檢察
    官提出相關具體事證佐認，自難逕將舉證責任轉嫁予被告，命其負擔自證無罪之
    責，且復查無其他積極證據足資認定被告確有前揭被訴之犯行，惟此部份應與前
    開論罪科刑部分有連續犯之關係，屬裁判上之一罪，爰不另為無罪之諭知，併此
    敘明。
據上論斷，應依刑事訴訟法第二百九十九條第一項前段，貪污治罪條例第二條、第四
條第一項第三款、第十二條第一項、第十條第一項、第二項、第十七條，刑法第十一
條、第五十五條、第三十七條第二項，判決如主文。
本案經檢察官王全中到庭執行職務。
中      華      民      國      九十三    年      九      月     九     日
                            臺 灣 澎 湖 地 方 法 院 刑 事 庭
                                  審判長法  官  管   安   露
                                        法  官  李   宛   玲
                                        法  官  陳   介   安
右正本證明與原本無異。
如不服本判決，應於送達後十日內，向本院提出上訴狀（須附繕本）。
中      華      民      國      九十三    年      九      月     九     日
                                        書記官  楊   依   靚
論罪法條：
貪污治罪條例第二條：
依據法令從事公務之人員，犯本條例之罪者，依本條例處斷；其受公務機關委託承辦
公務之人，犯本條例之罪者，亦同。
貪污治罪條例第四條第一項第三款：
有下列行為之一者，處無期徒刑或十年以上有期徒刑，得併科新台幣一億元以下罰金
：
三、建築或經辦公用工程或購辦公用器材，物品，浮報價額、數量、收取回扣或有其
    他舞弊情事者。
貪污治罪條例第十二條第一項：
犯第四條至第六條之罪，情節輕微，而其所得或所圖得財物或不正利益在新台幣五萬
元以下者，減輕其刑。
貪污治罪條例第十條第一項、第二項：
犯第四條至第六條之罪者，其所得財物，應予追繳，並依其情節分別沒收或發還被害
人。
前項財物之全部或一部無法追繳時，應追徵其價額，或以其財產抵償之。
貪污治罪條例第十七條：
犯本條例之罪，宣告有期徒刑以上之刑者，並宣告褫奪公權。
